【裁判字號】    97,消債更,1482
【裁判日期】    971230
【裁判案由】    聲請更生程序
【裁判全文】
臺灣高雄地方法院民事裁定          97年度消債更字第1482號
聲  請  人  甲○○
上列當事人聲請消費者債務清理事件，本院裁定如下：
    主  文
債務人甲○○自中華民國九十七年十二月三十日下午四時起開始
更生程序。
命司法事務官進行本件更生程序。
    理  由
一、聲請意旨略以：聲請人前因消費借貸、信用卡及現金卡契約
    ，致積欠無擔保債務共計新臺幣（下同）3,309,611 元（含
    房貸金額）。又聲請人名下僅有一戶供自住之房、地，且該
    房地目前設定抵押權予國泰人壽保險公司（下稱國泰人壽）
    ；因現聲請人之每月平均所得僅有約35,000元左右，如扣除
    家庭生活必要費用後，依聲請人之現收入，已無法清償上述
    債務。聲請人曾向最大債權銀行即中國信託商業銀行股份有
    限公司（下稱中信銀行）聲請進行債務協商，惟遭中信銀行
    以無法負擔任何還款條件為由，而致協商不成立。復因在聲
    請人無擔保或無優先權之債務總額未逾1,200 萬元，且未經
    法院裁定開始清算程序或宣告破產之情形下，爰依法聲請更
    生等語。
二、按債務人不能清償債務或有不能清償之虞者，得依本條例所
    定更生或清算程序，清理其債務；而法院開始更生程序之裁
    定，應載明其年、月、日、時，並即時發生效力。次按法院
    裁定開始更生或清算程序後，得命司法事務官進行更生或清
    算程序，必要時得選任律師、會計師或其他適當之自然人或
    法人一人為監督人或管理人。消費者債務清理條例第3 條、
    第45條第1項、第16條第1項分別定有明文。
三、查本件聲請人曾向最大債權銀行即中信銀行聲請前置協商，
    惟遭中信銀行以無法負擔任何還款條件為由，而致前置協商
    不成立，有附卷之前置協商不成立通知書可證（見本院卷10
    頁)， 是本件所應審酌者為聲請人是否有「不能清償債務」
    或「不能清償之虞」之情形，合先敘明。
四、經查：
  (一)聲請人主張目前之債務總額共計為3,309,611 元，其目前平
    均每月所得為3 萬5 千元，及其目前有一戶供自住使用之房
    、地等節，業據其提出財產及收入狀況說明書、債權人清冊
    、戶籍謄本、財團法人金融聯合徵信中心當事人綜合信用報
    告－債務清理條例前置協商專用債權人清冊、聲請人之財政
    部臺灣省南區國稅局財產歸屬資料清單及96、95年度綜合所
    得稅各類所得資料清單、前置協商不成立通知書等件為據，
    堪信為真實。
  (二)再者，聲請人名下雖尚有一戶供自住之房、地，惟該房、地
    現設定抵押予國泰人壽，迄今仍欠國泰人壽947,000 元之債
    務未清償等情，有卷附之土地登記謄本、建物登記謄本、上
    開財團法人金融聯合徵信中心當事人綜合信用報告可參（見
    本院卷第53至56頁、第32頁），堪信屬實。又依財產歸屬資
    料所載，該房地現值為587,982 元（見本院卷第15頁），若
    以之變價償債，在扣除所負債務後，尚積欠共2,721,629 元
    。復審酌在聲請人所積欠之債務，多為信用卡、現金卡及信
    用貸款，復因現今國內金融機構之信用卡循環利率，皆趨近
    週年利率20％，縱平均以較低之週年利率12％計算，聲請人
    每月所應支付予金融機構之利息，仍高達27,216元（計算式
    ：2,721,629 ×12％÷12＝27,216，四捨五入至元）。而關
    於聲請人本人之必要生活支出部份，本院認應以內政部所公
    告之97年度台灣省低收入戶最低生活費用人每月為10,991元
    計算始為合理。則以聲請人之現收入而言，在扣除其家庭生
    活必要費用支出後，所餘之金額尚不足以支應其欠款之每月
    利息金額，故堪認其確已不能清償上揭債務。另因本件查無
    債務人有消費者債務清理條例第6 條第3 項、第8 條或第46
    條各款所定駁回更生聲請之事由存在，則債務人聲請更生，
    尚屬有據而應予准許，爰依上開規定命司法事務官進行本件
    更生程序，而裁定如主文所示。
五、依消費者債務清理條例第11條第1 項、第45條第1 項、第16
    條第1 項，裁定如主文。
中    華    民    國    97    年    12    月    30    日
                 民事第六庭  法  官  吳志豪
以上正本係照原本作成。
本裁定不得抗告。
本裁定於民國97年12月30日下午4 時開始更生，並即時發生效力
。
中    華    民    國    97    年    12    月    30    日
                              書記官  劉音利
附表：債權人清冊
┌──┬─────────┬───────┬──────┐
│編號│債權人            │金額（新臺幣）│  備    註  │
├──┼─────────┼───────┼──────┤
│1   │國泰世華銀行      │86,990元      │信用卡      │
├──┼─────────┼───────┼──────┤
│2   │渣打銀行          │363,893元     │授信、信用卡│
├──┼─────────┼───────┼──────┤
│3   │香港上海匯豐銀行  │37,143元      │信用卡      │
├──┼─────────┼───────┼──────┤
│4   │新光銀行          │24,518 元     │信用卡      │
├──┼─────────┼───────┼──────┤
│5   │國泰人壽          │947,000元     │房貸        │
├──┼─────────┼───────┼──────┤
│6   │聯邦銀行          │135,578元     │信用卡      │
├──┼─────────┼───────┼──────┤
│7   │匯豐銀行          │167,578元     │信用卡      │
├──┼─────────┼───────┼──────┤
│8   │遠東銀行          │35,350        │信用卡      │
├──┼─────────┼───────┼──────┤
│9   │永豐銀行          │335,000       │授信        │
├──┼─────────┼───────┼──────┤
│10  │玉山銀行          │117,382 元    │信用卡      │
├──┼─────────┼───────┼──────┤
│11  │中國信託銀行      │1,059,179     │授信、信用卡│
├──┴─────────┼───────┼──────┤
│合計                    │              │3,309,611 元│
│                        │              │            │
│                        │              │            │
└────────────┴───────┴──────┘


司法院資訊處製作；財團法人民間司法改革基金會備份。
